【裁判字號】    97,上訴,82
【裁判日期】    970310
【裁判案由】    違反水土保持法
【裁判全文】
臺灣高等法院高雄分院刑事判決          97年度上訴字第82號
上  訴  人  臺灣高雄地方法院檢察署檢察官
被      告  甲○○○
上列上訴人因被告違反水土保持法案件，不服臺灣高雄地方法院
96年度訴字第3985號中華民國96年11月30日第一審判決（起訴案
號：臺灣高雄地方法院檢察署96年度偵字第20667 號），提起上
訴，本院判決如下：
    主  文
上訴駁回。
    理  由
一、高雄縣三民鄉○○段171 地號土地查詢資料係公務員職務上
    依申請而例行性製作之權利變動紀錄文書，且經常處於可受
    公開調閱之狀態，復無顯有不可信之情況，依刑事訴訟法第
    159 條之4 規定，得作為證據。又高雄縣政府96年1 月5 日
    府農保字第0960006550號函、96年8 月20日府農保字第0960
    182914號函、明華營造有限公司96年1 月25日明華營三字第
    0009600125號函固係被告以外之人於審判外之陳述，但已經
    檢察官、被告於準備程序同意作為證據，且於言詞辯論終結
    前亦未聲明異議，本院審酌上開書面陳述作成時之情況，並
    無證據資料足認有錯誤性及虛偽性可能，是依該書面陳述即
    認為適當，依刑事訴訟法第159 條之5 第2 項規定，自得為
    證據。
二、公訴意旨以：被告甲○○○明知詹慶文所有，坐落高雄縣三
    民鄉○○段171 地號土地，經中央主管機關行政院農業委員
    會，依山坡地保育利用條例及水土保持法所核定、公告為山
    坡保育地，如有經營、使用山坡地之必要，除須經土地所有
    人同意外，並應經調查規劃，依水土保持技術規範實施水土
    保持之處理與維護，以防止水土流失。詎被告基於違反水土
    保持法之犯意，在未經中華民國政府之同意，及未實施任何
    水土保持之處理與維護之情形下，於民國96年3 月1 日上午
    10時前之某時，利用高雄縣政府准許其就上開山坡地實施整
    坡作業簡易水土保持之機會，在上開山坡地擅自採取土石，
    得手後放置於鐵牛車上，運往明華營造有限公司（下稱明華
    公司）作為民生村丘平台檔土牆復健工程之用，然尚未生水
    土流失之結果。嗣於96年3 月26日14許，為高雄縣政府人員
    據報前往上開山坡地，當場查獲。因認被告涉犯水土保持法
    第32條第4 項、第1 項及山坡地保育利用條例第34條第1 項
    之罪嫌。
三、公訴人認被告甲○○○涉犯水土保持法第32條第4 項、第1
    項及山坡地保育利用條例第34條第1 項之罪嫌，係以被告甲
    ○○○之陳述、證人楊志雄、廖景隆之證述及明華營造有限
    公司96年1 月25日明華營三字第0009600125號函、被告甲○
    ○○出具之同意書、高雄縣三民鄉公所96年1 月26日三鄉財
    字第0960000850號函、高雄縣政府96年3 月26日事證調查筆
    錄、96年8 月20日府農保字第096018 29 14號函、96年1 月
    5 日府農保字第0960006550號函、高雄縣三民鄉○○段171
    地號土地建物查詢資料、現場照片等，資為論據。
四、訊據被告甲○○○堅決否認有水土保持法第32條第4 項、第
    1 項及山坡地保育利用條例第34條第1 項之犯行，辯稱其有
    使用該土地之權，係為整地農作，始運出土石等語。
五、經查：
    (一)坐落高雄縣三民鄉○○段171 地號土地（下系爭土地）係
      經中央主管機關行政院農業委員會核定公告之山坡地，又
      被告甲○○○前經高雄縣政府核定同意實施整坡作業簡易
      水土保持處理，並土石禁止外運或變賣，然被告甲○○○
      將系爭土地上採取之土石交由明華公司運離作為民生村丘
      平台檔土牆復健工程之用等事實，有高雄縣政府96年1 月
      5 日府農保字第0960006550號函、96年8 月20日府農保字
      第096018 29 14號函、明華營造有限公司96年1 月25日明
      華營三字第0009600125號函、被告甲○○○出具之同意書
      附卷可稽 (見偵卷第25、41頁、警卷第6 、14頁）。再被
      告甲○○○就上情亦陳述在卷，核與上開各證據相符，被
      告甲○○○此部分之自白即堪信為真正。
    (二)系爭土地固係詹慶文、詹慶武所共有，所有權應有部分各
      為2 分之1 ，但系爭土地其中3 分之1 範圍早經詹慶文、
      詹慶武之父出賣予被告之公公，並交付被告之公公分管使
      用，因詹慶文、詹慶武之父尚有債務未清償，致未能辦理
      過戶，且被告甲○○○實施整地之範圍並未逾越其分管使
      用範圍等情，亦經證人詹慶文於原審結證明確 (見原審卷
      第27～30頁），並有系爭土地查詢資料在卷可憑 (見偵卷
      第32頁）。是被告甲○○○在系爭土地分管範圍上整地即
      非未經同意擅自墾殖、占用、開發、經營或使用。至證人
      詹慶文於原審結證稱不知被告甲○○○在系爭土地上實施
      整坡作業簡易水土保持處理等語 (見原審卷第27頁），但
      依上開所述，系爭土地既經分管使用，縱詹慶文、詹慶武
      不知被告甲○○○在系爭土地上實施整坡作業簡易水土保
      持處理之情，被告甲○○○在系爭土地分管範圍上整地，
      亦不因此即認係未經同意擅自墾殖、占用、開發、經營或
      使用。
    綜上所述，被告甲○○○在系爭土地分管範圍上整地，並未
    符合水土保持法第32條第4 項、第1 項及山坡地保育利用條
    例第34條第1 項之構成要件。從而，被告甲○○○之犯罪即
    屬不能證明。
六、原審因而以不能證明被告甲○○○犯罪，而為被告甲○○○
    無罪之諭知，核無違誤。檢察官上訴意旨，指摘原判決不當
    ，為無理由，應予駁回。
據上論斷，應依刑事訴訟法第368條，判決如主文。
本案經檢察官林敏惠到庭執行職務。
中    華    民    國    97    年    3     月    10    日
                  刑事第八庭    審判長法  官   李炫德
                                      法  官   陳志銘
                                      法  官   郭玫利
以上正本證明與原本無異。
如不服本判決應於收受本判決後10日內向本院提出上訴書狀，其
未敘述上訴理由者，並得於提起上訴後10日內向本院補提理由書
狀（均須按他造當事人之人數附繕本）「切勿逕送上級法院」。
中    華    民    國    97    年    3     月    10    日
                                      書記官    楊茱宜


司法院資訊處製作；財團法人民間司法改革基金會備份。
